臺北高等行政法院裁定
　　　　　　　　　　　　　　　　　　　 94年度訴字第401號
原　　　告　甲○○
被　　　告　銓敘部
代　表　人　乙○○部長）住同.
被　　　告　公務人員保障暨培訓委員會
代　表　人　周弘憲（主任委員）
上列當事人間因公保事件，原告不服公務人員保障暨培訓委員會
中華民國93年10月23日93公審決第0348號復審決定，提起行政訴
訟。本院裁定如下︰
  　主  文
原告之訴駁回。
訴訟費用由原告負擔。
　　理  由
一、按行政訴訟法第4條第1項規定：人民因中央或地方機關之違
    法行政處分，認為損害其權利或法律上之利益，經依訴願法
    提起訴願而不服其決定者，得向高等行政法院提起撤銷訴訟
    。而此所謂行政處分，依訴願法第3條第1項規定係指中央或
    地方機關就公法上具體事件所為之決定或其他公權力措施而
    對外直接發生法律效果之單方行政行為而言。又按提起訴願
    ，以有行政處分之存在為前提要件；所謂行政處分者，係指
    行政主體，基於職權，就具體事件，所為發生公法上法律效
    果之單方行政行為而言，至行政機關依據法令管理公有財產
    ，所為單純事實之敘述或理由之說明，既不因該項敘述或說
    明而生何法律上之效果者，即非行政處分，人民自不得對之
    提起訴願及行政訴訟，前行政法院（現改制為最高行政法院
    ）44年判字第18號、62年裁字第41號著有判例。再按行政訴
    訟法第24條規定：經訴願程序之行政訟訴，其被告為左列機
    關：一、駁回訴願時之原處分機關。二、撤銷或變更原處分
    或決定時，為最後撤銷或變更之機關。
二、本件原告前以其47年加入公務人員保險，已繳納保險費逾30
    年，現就診時仍須繳納部分自付額部分，顯有溢繳情事，而
    向其原退休前任職單位臺北縣政府稅捐稽徵處申請退還溢繳
    之全民健康保險醫療費用，經該處以93年1月19日北稅人字
    第0930001507號函否准，訴經臺北縣政府以同年5月26日第
    00000000號訴願決定書決定：「訴願不受理」。原告復以同
    年7月27日申請書請被告銓敘部基於職權，要求承保機關中
    央信託局股份有限公司依據其退休時之公教人員保險法第12
    條規定，履行同法第3條列舉之各項保險給付；及明示支領
    月退休金之公保養老給付之核發標準。案經被告銓敘部以同
    年8月3日部退一字第0932397541號書函函復，略以：全民健
    保開辦後，退休人員保險之醫療給付部分業併入全民健康保
    險辦理，故退休人員參加全民健康保險相關醫療費用之補助
    及自行負擔應依全民健康保險法辦理，原告如有疑義，請洽
    詢中央健康保險局；另退休人員須未請領公保養老給付，始
    得參加退休人員保險；又依退休人員保險辦法第4條、第5條
    及第8條規定，該辦法被保險人之保險俸（薪）給固定以其
    退休時之公務人員保險俸（薪）給為準，將來自願退出退休
    人員保險請領養老給付，僅能按原退休時之保險俸給計算等
    語。茲依上開93年8月3日書函函復內容觀之，被告銓敘部係
    基於主管機關權責就主管之公教人員保險法相關規定所為說
    明，而就原告申請退還全民健康保險醫療費用一事，重申請
    其逕向中央健康保險局洽詢，僅係就本件事實、相關規定及
    處理情形暨理由而為說明，究其內容乃單純之敘述及意思通
    知，非屬就具體事件以發生、變更或消滅公法上法律效果為
    目的之行政處分，尚不對外發生准駁之法律上效果，揆諸首
    揭法條規定及判例，即難謂其屬行政處分性質，原告即不得
    對之提起訴願及行政訴訟。
三、又本件係原告不服被告銓敘部上開93年8月3日書函而提起訴
    願，經訴願機關以該書函非屬行政處分為由，為不受理之決
    定，此業經敘明於前。是依首揭行政訴訟法第24條第1款、
    第2款之規定，訴願機關並未撤銷或變更原處分，原告自應
    以原處分機關之銓敘部為被告，即為已足，其將訴願決定機
    關公務人員保障暨培訓委員會列為共同被告，顯非適法。
四、綜上，原告對非屬行政處分之被告銓敘部上開93年8月3日書
    函提起行政訴訟，訴願機關即另被告公務人員保障暨培訓委
    員會為不受理之決定，均無不當。原告對非行政處分之事項
    提起撤銷之訴，並將訴願機關列為共同被告，均有未合，自
    應駁回。又本件訴訟既不合法，其實體上之主張即無庸審酌
    ，併此敘明。
五、依行政訴訟法第107條第1項第10款、第104條、民事訴訟法
    第95條、第78條，裁定如主文。
中　　華　　民　　國　　94　　年　 　9　　月　  26    日
                         第七庭審判長法  官　劉  介  中
                                     法  官　黃  秋  鴻
                                   　法  官　李　玉　卿
上為正本係照原本作成。
如不服本裁定，應於送達後10日內向本院提出抗告狀（須按他造
人數附繕本）。
中　　華　　民　　國　　94　　年　　 9　　月  　26　　日
           　　　　　　　　　　　　　書記官  林  苑  珍
